臺灣高等法院刑事裁定
110年度毒抗字第586號
抗  告  人  
即  被  告  梁士康



上列抗告人即被告因毒品危害防制條例案件，不服臺灣士林地方
法院中華民國110年3月23日裁定（110年度毒聲字第290號），提
起抗告，本院裁定如下：
    主  文
抗告駁回。                                             
    理  由
一、原裁定意旨略以：被告梁士康於民國110年1月12日23時許，
    在停放於新北市汐止區同興路與福德一路口之友人自用小客
    車上，基於施用第二級毒品之犯意，將甲基安非他命放入玻
    璃球吸食器內燒烤吸食所生煙霧之方式，施用第二級毒品甲
    基安非他命1次之事實，業據被告於警詢及偵查中坦承不諱
    ，且其為警所採尿液經檢驗結果，確呈第二級毒品安非他命
    、甲基安非他命陽性反應，並有110年1月13日勘察採證同意
    書、110年1月26日台灣尖端先進生技醫藥股份有限公司濫用
    藥物檢驗報告（檢體編號：136437）、鑑定人結文、臺北市
    政府警察局偵辦毒品案件尿液檢體委驗單、原審法院搜索票
    各1份附卷可稽，是被告施用第二級毒品甲基安非他命之犯
    行，堪以認定。而被告前於93至94年間因施用毒品案件，經
    原審法院以94年度毒聲字第224號裁定送觀察、勒戒後，於9
    8年8月4日因無繼續施用毒品傾向，經臺灣士林地方檢察署《
    下稱士林地檢署》檢察官釋放出所，而未再接受觀察、勒戒
    或強制戒治等情，有本院被告前案紀錄表在卷可稽，足認被
    告本件所犯施用毒品犯行距最近1次觀察、勒戒執行完畢釋
    放後，已逾3年，是認檢察官聲請觀察、勒戒並無不當，爰
    依毒品危害防制條例第20條第1項、第3項之規定，令被告入
    勒戒處所施以觀察、勒戒等語。
二、抗告意旨略以：抗告人即被告需分擔家中經濟開銷、照顧2
    名年幼子女，希望撤銷原裁定，改為戒癮治療云云。
三、按犯毒品危害防制條例第10條之罪者，檢察官應聲請法院裁
    定，令被告入勒戒處所觀察、勒戒，其期間不得逾2月；觀
    察、勒戒或強制戒治執行完畢釋放後，3年後再犯第10條之
    罪者，適用本條前2項之規定，毒品危害防制條例第20條第1
    項、第3項分別定有明文。又毒品危害防制條例於109年1月1
    5日修正、109年7月15日生效，修正後毒品危害防制條例第2
    0條第3項規定，犯第10條之罪於觀察、勒戒或強制戒治執行
    完畢釋放後，3年後再犯第10條之罪者，適用本條前2項之規
    定。上開所謂「3年後再犯」，只要本次再犯（不論修正施
    行前、後）距最近1次觀察、勒戒或強制戒治執行完畢釋放
    ，已逾3年者，即該當之，不因其間有無犯第10條之罪經起
    訴、判刑或執行而受影響，此係最高法院於109年11月18日
    以109年度台上大字第3826號裁定宣示之見解，為有權解釋
    ，各級法院應受其拘束。　　
四、經查：
  ㈠本件抗告人於110年1月12日23時許，在新北市汐止區同興路
    與福德一路口之友人車上，將甲基安非他命放入玻璃球吸食
    器內燒烤吸食所生煙霧之方式，施用第二級毒品甲基安非他
    命1次之事實，業據被告於警詢及偵查中坦承不諱（見士檢1
    10年毒偵字第462 號卷《下稱毒偵462卷》第14、45頁），並
    有110年1月13日勘察採證同意書、110年1月26日台灣尖端先
    進生技醫藥股份有限公司濫用藥物檢驗報告（檢體編號：13
    6437）、鑑定人結文、臺北市政府警察局偵辦毒品案件尿液
    檢體委驗單附卷可稽（見毒偵462卷第24至30頁），是認被
    告任意性自白內容與事實相符，其施用第二級毒品甲基安非
    他命之犯行，堪以認定。
  ㈡抗告人前於93、94年間因施用毒品犯行，經原審法院以94年
    度毒聲字第224號裁定送觀察、勒戒後，因認無繼續施用毒
    品之傾向，於94年8月4日觀察勒戒執行完畢而釋放等情，有
    本院被告前案紀錄表、在監在押全國紀錄表、毒品案件紀錄
    表在卷可佐。而抗告人於110年1月12日，再犯本件施用毒品
    犯行，顯與其最近1次因施用毒品而經觀察勒戒執行完畢之9
    4年8月4日，相距已逾3年，依修正後毒品危害防制條例第20
    條第3項、現行第24條等規定，可由檢察官基於一次性之整
    體規劃而重啟處遇程序，視抗告人個案情形，是否適合「觀
    察、勒戒或強制戒治」或給予「附命完成戒癮治療緩起訴處
    分」之機會。
  ㈢至檢察官對於「3年後再犯」施用毒品罪之行為人，究應採行
    附命完成戒癮治療之緩起訴處分，抑或向法院聲請觀察、勒
    戒之處遇措施，要屬檢察官之裁量權，倘檢察官係聲請法院
    裁定觀察、勒戒，法院就該聲請，除檢察官有違法或濫用其
    裁量權之情事得以撤銷外，僅得依法裁定被告送勒戒處所觀
    察、勒戒，尚無自行以附命完成戒癮治療之緩起訴處分等其
    他方式替代之權，從而，原審依檢察官之聲請裁定令被告入
    勒戒處所觀察、勒戒，於法並無不合或不當，應予維持。
　㈣抗告人以家庭經濟因素、照顧子女為由提起抗告，惟查：毒
    品危害防制條例第20條第1項至第3項之觀察、勒戒規定，係
    針對施用毒品者所設預防、矯正之保安處分，目的在斷絕施
    用毒品之身癮及心癮，屬強制規定，為刑罰之補充制度，兼
    具刑罰不可替代之教化治療作用，尚無因施用毒品者之主觀
    上個人或家庭因素而免予執行之理。抗告人所執，核屬其家
    庭、個人因素事項，要不足援為排除觀察、勒戒之原因。
五、綜上所述，抗告人以前揭抗告意旨指摘原裁定，難認有據，
    尚不足以推翻原裁定之適法性，本件抗告，為無理由，應予
    駁回。
據上論結，應依刑事訴訟法第412條，裁定如主文。
中　　華　　民　　國　　110 　年　　4 　　月　　16　　日
              　  刑事第二十三庭審判長法　官  許永煌
　　　　　　　　　　　　　　　　　    法　官  吳定亞
　　　　　　　　　　　　　　　　　    法　官  黃美文
以上正本證明與原本無異。
不得再抗告。
                                　    書記官  彭威翔
中　　華　　民　　國　　110 　年　　4 　　月　　16　　日